【裁判字號】    95,訴,1434
【裁判日期】    950823
【裁判案由】    毒品危害防制條例
【裁判全文】
臺灣桃園地方法院刑事判決              95年度訴字第1434號
公  訴  人  台灣桃園地方法院檢察署檢察官
被      告  甲○○
上列被告因違反毒品危害防制條例案件，經檢察官提起公訴（95
年度毒偵字第2612號），被告於本院準備程序進行中，就被訴事
實為有罪之陳述，經本院告知簡式審判程序意旨，並聽取公訴人
及被告之意見後，本院合議庭裁定由受命法官獨任依簡式審判程
序審理，並判決如下：
    主  文
甲○○施用第一級毒品，處有期徒刑陸月，如易科罰金，以佰
元折算壹日。
扣案之注射針筒壹支沒收。
    事  實
一、甲○○前於民國八十九年間因施用毒品案件，經本院以八十
    九年度毒聲字第六七五三號裁定送觀察、勒戒後，認有繼續
    施用毒品之傾向，由台灣桃園地方法院檢察署檢察官聲請本
    院裁定令入戒治處所施以強制戒治獲准，而於八十九年十一
    月二十一日入戒治處所施以強制戒治，後因戒治期間經戒治
    所人員評定成效良好，經本院裁定停止戒治，而自九十年五
    月十日停止強制戒治出所，所餘期間併付保護管束，嗣於九
    十年十一月十六日戒治期滿未經撤銷，視為已執行完畢，並
    由該署檢察官於九十年十二月三日以九十年度戒偵字第一一
    五四號不起訴處分確定。詎料甲○○仍不知戒除施用毒品習
    性，於前開強制戒治執行完畢釋放後五年內之九十五年五月
    二日下午某時許，基於施用第一級毒品海洛因之犯意，在桃
    園縣桃園市○○街一四五巷二十三號住處內，以針筒注射之
    方式非法施用第一級毒品海洛因一次。嗣於同年五月三日凌
    晨零時十分許，為警在上址查獲，並扣得其所有、供施用海
    洛因之注射針筒一支。
二、案經桃園縣政府警察局桃園分局報告臺灣桃園地方法院檢察
    署檢察官偵查起訴。
    理  由
一、程序部分：本件被告甲○○所犯係死刑、無期徒刑或最輕本
    刑為三年以上有期徒刑以外之罪，亦非屬高等法院管轄第一
    審之案件，其於準備程序中就被訴事實為有罪之陳述，經本
    院告知簡式審判程序之旨，並聽取當事人意見後，經本院合
    議庭依刑事訴訟法第二百七十三條之一第一項規定裁定由受
    命法官獨任進行簡式審判程序，合先敘明。
二、被告甲○○上揭施用第一級毒品海洛因之事實，業據其於本
    院審理時均坦承不諱，而員警查獲被告後所採集之尿液檢體
    ，經送請台灣檢驗科技股份有限公司以酵素免疫分析法初步
    檢驗，再佐以氣相層析質譜儀分析法確認檢驗結果確呈嗎啡
    陽性反應，此有桃園縣政府警察局桃園分局被採尿人姓名編
    號對照表、台灣檢驗科技股份有限公司濫用藥物尿液檢驗報
    告各一紙附卷可稽，此外，更有被告自承為其所有、供其施
    用第一級毒品海洛因用之注射針筒一支扣案可資佐證，由此
    益徵被告前開任意性自白確與事實相符，堪以採信。末查，
    被告於八十九年間因施用毒品案件，經送觀察、勒戒後，認
    有繼續施用毒品之傾向，由台灣桃園地方法院檢察署檢察官
    聲請本院裁定令入戒治處所施以強制戒治獲准而進入戒治處
    所施以強制戒治，後因戒治期間經戒治所人員評定成效良好
    ，經本院裁定停止戒治，而自九十年五月十日停止強制戒治
    出所，所餘期間併付保護管束，嗣於九十年十一月十六日戒
    治期滿未經撤銷，視為已執行完畢等情，亦有臺灣高等法院
    被告前案紀錄表一份附卷為憑，堪認被告確於前開強制戒治
    執行完畢釋放後五年內，再犯本件毒品危害防制條例第十條
    第一項之施用毒品罪。從而，本件事證明確，被告施用第一
    級毒品海洛因之犯行，已經證明，應依法論科。
三、查被告甲○○行為後，刑法條文業經修正公布並於九十五年
    七月一日施行。修正後刑法第二條第一項之規定，係規範行
    為後法律變更所生新舊法律比較適用之準據法，於修正後刑
    法施行後，應適用修正後刑法第二條第一項規定之從舊從輕
    之原則為比較；修正後刑法第二條第二項，則為同條第一項
    之特別規定，於修正後刑法施行後，關於非拘束人身自由之
    保安處分，應依修正後刑法第二條第二項之規定，適用裁判
    時之法律。而修正後刑法第二條第一項係採從舊從輕原則，
    適用最有利於行為人之法律。既曰法律，自較刑之範圍為廣
    ；除法律有特別規定者（如修正後刑法第二條第二項非拘束
    人身自由之保安處分適用裁判時法，修正後刑法施行法第九
    條之三規定之情形），應依其規定；或事關執行之緩刑之宣
    告，或犯罪在刑法修正施行前，自首在刑法施行後之自首部
    分，或程序之規定（程序從新，如刑法第四十條沒收宣告之
    程序規定），應適用裁判時之修正後刑法之規定外；依修正
    後刑法第二條第一項比較時，應就罪刑有關之共犯、未遂犯
    、連續犯、牽連犯、結合犯，以及累犯加重，自首減輕暨其
    他法定加減原因（如身分加減）與加減例等一切情形，綜其
    全部之結果而為比較後，整個之適用，不能割裂而分別適用
    有利益之條文。關於易科罰金之折算標準、易服勞役之折算
    標準及期限、罰金與死刑是否併予執行、多數有期徒刑定應
    執行之刑時之最高刑期之限制等之修正，事涉行為人易刑折
    算標準金額之多寡與期限之長短及定執行刑時能否就罰金刑
    併予執行或有期徒刑定應執行之刑時最高度之限制，亦均屬
    依修正後刑法第二條第一項所應比較適用法律之範圍。拘束
    人身自由之保安處分，並非屬修正後刑法第二條第二項規定
    應適用裁判時法之範圍，除有特別規定者外，亦屬應依修正
    後刑法第二條第一項比較適用之法律；從刑附屬於主刑，除
    法律有特別規定者外，依主刑所適用之法律（以上參考最高
    法院九十五年五月二十三日刑事庭第八次會議決議及最高法
    院二十四年上字第四六三四號、二十四年上字第五二九二號
    、二十七年上字第二六一五號判例）。是與本案相關之法律
    變更有如下述：
    (一)易科罰金部分：被告行為時有效之刑法第四十一條第一項
      前段規定：「犯最重本刑為五年以下有期徒刑以下之刑之
      罪，而受六個月以下有期徒刑或拘役之宣告，因身體、教
      育、職業、家庭之關係或其他正當事由，執行顯有困難者
      ，得以一元以上三元以下折算一日，易科罰金。」。又被
      告行為時之易科罰金折算標準，依修正前罰金罰鍰提高標
      準條例第二條（現已刪除）規定，就其原定數額提高為一
      百倍折算一日，亦即被告行為時之易科罰金折算標準，應
      以銀元一百元以上三百元以下之數額折算一日，經折算為
      新臺幣後，應以新臺幣三百元以上九百元以下折算為一日
      。惟九十五年七月一日施行之刑法第四十一條第一項前段
      規定：「犯最重本刑為五年以下有期徒刑以下之刑之罪，
      而受六個月以下有期徒刑或拘役之宣告者，得以新臺幣一
      千元、二千元或三千元折算一日，易科罰金」，併於同日
      廢除罰金罰鍰提高標準條例第二條之規定，亦即係以一千
      元、二千元或三千元折算一日。
    (二)就本件被告所違反毒品危害防制條例第十條第一項之施用
      第一級毒品行為，其法定刑為六月以上五年以下有期徒刑
      ，而就易科罰金之折算標準部分，由修正前刑法第四十一
      條第一項前段規定（得以銀元一元以上三元以下折算一日
      ），並依修正前罰金罰緩提高標準條例第二條規定提高一
      百倍為銀元一百元以上三百元以下（即新台幣三百元以上
      九百元以下）折算一日，修正後刑法第四十一條第一項前
      段則修正為得以新台幣一千元、二千元或三千元折算一日
      （裁判時罰金罰鍰提高標準條例第二條並已刪除）。經綜
      合比較行為時法與裁判時法，就易科罰金之折算標準部分
      ，修正後之刑法規定非較有利於被告，自應依刑法第二條
      第一項前段規定，整體適用修正前之刑法相關規定，合先
      敘明。而有關沒收部分，屬從刑而應附隨於主刑所應適用
      之法律，依據法理本件沒收部分亦應整體適用行為時之法
      律規定，而不生新舊法比較問題，附此敘明。
    (三)至於新修正刑法第五十七條關於科刑時應審酌之事項，其
      中修正後刑法第五十七條第七款「犯罪行為人與被害人之
      關係」，係將修正前同法第八款「犯人與被害人『平日』
      之關係」之「平日」一語刪除，擴大犯罪行為人與被害人
      在犯罪行為上之關係，亦屬科刑時應予考慮之標準。修正
      後同法第八款並增列「犯罪行為人違反義務之程度」，此
      均屬法院就刑之裁量審認標準之明文化，非屬法律之變更
      （最高法院九十五年五月二十三日第八次刑庭會議決議亦
      同此意旨），自無新修正之刑法第二條第一項規定之適用
      。
    (四)另刑法第十一條原規定：「本法總則於其他法令有刑罰之
      規定者，亦適用之。但其他法令有特別規定者，不在此限
      。」，後修正為：「本法總則於其他法律有刑罰或保安處
      分之規定者，亦適用之。但其他法律有特別規定者，不在
      此限。」，亦即為使法規範明確，將「法令」修正為「法
      律」以符合法律保留及罪刑法定原則，並就解釋上認為「
      有刑罰之規定」包含保安處分部分亦予以明文化，非屬法
      律之變更，而無新舊法比較問題，應逕適用修正後之刑法
      第十一條規定，合先敘明。
四、是核被告甲○○所為，係犯毒品危害防制條例第十條第一項
    之施用第一級毒品罪。其於施用海洛因行為前後所持有之第
    一級毒品海洛因行為，既意在供己施用，其持有之低度行為
    應為施用之高度行為吸收，不另論罪。爰審酌被告前因施用
    毒品案件，業經觀察、勒戒並令入戒治處所施以強制戒治，
    且曾獲不起訴處分之寬典，卻未能把握自新機會，澈底戒除
    施用毒品之惡習，仍再施用足以導致人體機能發生依賴性、
    成癮性及抗藥性等障礙之第一級毒品海洛因之犯行，足徵其
    沾染毒品甚深，惟念及其此次查獲之施用次數僅一次、所犯
    又屬自戕行為，暨其動機、目的、手段、品行、生活狀況、
    智識程度等一切情狀，量處如主文所示之刑，並依前開說明
    ，依修正前刑法第四十一條第一項前段、修正前罰金罰鍰提
    高標準條例第二條之規定，諭知易科罰金之折算標準。至扣
    案之注射針筒一支，係被告所有且供其施用第一級毒品海洛
    因所用，業據被告供明在卷（見本院九十五年八月九日審理
    筆錄），爰依修正後之刑法第三十八條第一項第二款之規定
    ，予以宣告沒收。
五、據上論斷，應依刑事訴訟法第二百七十三條之一第一項、第
    二百九十九條第一項前段，毒品危害防制條例第十條第一項
    ，修正後刑法第二條第一項前段、第十一條前段，修正前刑
    法第四十一條第一項前段、第三十八條第一項第二款，修正
    前罰金罰鍰提高標準條例第二條，判決如主文。
本案經檢察官趙燕利到庭執行職務。
中    華    民    國    95    年    8     月    23    日
                      台彎桃園地方法院刑事第十一庭
                            法  官  何俏美
以上正本證明與原本無異。
如不服本判決，應於送達後10日內，向本院提出上訴狀。
                            書記官  陳淑瓊
中    華    民    國    95    年    8     月    29    日
附錄本件論罪科刑法條全文
毒品危害防制條例第10條
施用第一級毒品者，處六月以上五年以下有期徒刑。
施用第二級毒品者，處三年以下有期徒刑。


司法院資訊處製作；財團法人民間司法改革基金會備份。
